臺灣臺中地方法院刑事判決　　　　　96年度中交簡上字第95號
上　訴　人　臺灣臺中地方法院檢察署檢察官
被　　　告　丙○○○
　　　　　　　　　　　號
上列上訴人因被告過失傷害案件，不服本院臺中簡易庭中華民國
95年11月28日95年度中交簡字第2128號第一審刑事簡易判決（聲
請簡易判決處刑案號：95年度偵字第23638號），提起上訴，本
院管轄之第二審合議庭判決如下︰
    主  文
原判決撤銷。
丙○○○因過失傷害人，處拘役貳拾日，如易科罰金，以銀元
佰元即新臺幣玖佰元折算壹日。緩刑貳年。
    事  實
一、丙○○○於民國九十五年六月五日上午九時許，駕駛車牌號
    碼ＣＬ─二九二七號自用小客車，沿臺中市○○路由健行路
    往英才路方向行駛，原應注意車前狀況及兩車併行之間隔，
    隨時採取必要之安全措施，而依當時天候晴天，路面乾燥、
    無缺陷、無障礙，視距良好之情形下，又無不能注意之情事
    ，於同日上午九時二十八分，駛至臺中市○○路三五九巷前
    時，因見對向車道有大貨車駛來而偏右行駛，疏未注意適有
    乙○○（原名劉曉瑛）騎乘車牌號碼ＱＺＱ─六二六號輕型
    機車併行行駛於其同向右側車道，致未與前開機車保持併行
    之間隔，其所駕駛之上開自用小客車右側車身撞及前開機車
    左側車身，乙○○因而人車倒地，受有左側肩峰鎖骨關節脫
    臼、左側髖部擦傷等傷害。丙○○○於肇事後，未經司法警
    察機關發覺前，即於警員前往現場處理時在場，並當場向警
    方自首而受裁判。
二、案經乙○○訴由臺灣臺中地方法院檢察署檢察官偵查聲請簡
    易判決處刑。
    理  由
一、前開犯罪事實，業據上訴人即被告丙○○○（下稱被告）於
    本院審理時坦承不諱，核與告訴人乙○○於警詢、偵查中指
    訴情節大致相符，並經證人即在場目賭之王炳凱於警詢時證
    述在卷，復有臺中市警察局第二分局道路交通事故現場圖、
    調查報告表（一）、（二）、中國醫藥大學附設醫院診斷證
    明書各一份及現場照片八張附卷可稽。且按汽車行駛時，駕
    駛人應注意車前狀況及兩車併行之間隔，並隨時採取必要之
    安全措施，為道路交通安全規則第九十四條第二項定有明文
    。查被告於警詢時既已自承其領有普通小客車之駕駛執照，
    堪認前開交通規則為其知悉且應注意，而依前揭道路交通事
    故調查報告表所示當時天候晴天，路面乾燥、無缺陷、無障
    礙，視距良好之情形下，亦無不能注意之情事。被告疏未注
    意與騎乘前開機車之告訴人保持兩車併行之間隔而肇致本件
    交通事故，其有過失甚明，且其行為與告訴人之受傷間，亦
    有相當因果關係。又本院依被告於本院審理時供認：「我行
    駛在快車道上，告訴人的車子與我平行，因有大卡車，所以
    我開自小客車行駛偏右一點，所以我的車子才會到告訴人的
    車子」之自白，參以證人王炳凱於警詢時證稱：當時伊係騎
    乘機車跟在上開自小客車後方約五公尺，告訴人騎乘之前開
    機車與被告駕駛之上開自小客車幾乎併行，不知何因，該自
    用小客車往右靠，碰撞到前開機車等語，因而研判本件交通
    事故肇事原因係被告駕駛上開自用小客車行經前開肇事地點
    時，因疏未注意與前開機車保持併行之間隔所致。本件交通
    事故雖曾經臺灣省臺中縣區車輛行車事故鑑定委員會鑑定，
    認係被告駕駛自用小客車超車時未保持安全間隔撞右前機車
    ，為肇事原因，有該委員會九十五年九月十三日臺中市區九
    五Ｏ三六七案鑑定意見書一份可憑；然遍查全卷並無被告超
    車之相關事證，該鑑定意見遽然認定被告有超車時未保持安
    全間隔之違規情事，稍嫌速斷，本院乃不採該鑑定意見作為
    認定事實之依據。事證明確，被告犯行洵堪認定，應予依法
    論科。
二、查被告行為後，(一)刑法第二條、刑法第三十三條、第六十二
    條、第四十一條業於九十四年二月二日修正公布，並自九十
    五年七月一日起施行（下稱新法；修正前刑法下稱舊法）。
  　又罰金罰鍰提高標準條例第二條於九十五年五月十七日公布
    刪除，並自九十五年七月一日施行。而刑法施行法第一條之
    一於九十五年六月十四日公布增訂。新法第二條第一項之規
    定，係規範行為後法律變更所生新舊法律比較適用之準據法
    ，於新法施行後，應適用新法第二條第一項之規定，為「從
    舊從輕」之比較。(二)被告所犯刑法第二百八十四條第一項前
    段之過失傷害罪，其法定刑有「處五百元以下」罰金刑之規
    定，依修正增訂之刑法施行法第一條之一「中華民國九十四
    年一月七日刑法修正施行後，刑法分則編所定罰金之貨幣單
    位為新臺幣。九十四年一月七日刑法修正時，刑法分則編未
    修正之條文定有罰金者，自九十四年一月七日刑法修正施行
    後，就其所定數額提高為三十倍。但七十二年六月二十六日
    至九十四年一月七日新增或修正之條文，就其所定數額提高
    為三倍」及新法第三十三條第五款「主刑之種類如下：五、
    罰金：新臺幣一千元以上，以百元計算之」等規定觀之，依
    修正後之法律，被告所犯上開罪名所得科處罰金刑之法定範
    圍最高為新臺幣一萬五千元，最低為新臺幣一千元」，然依
    被告行為時之法律，即罰金罰鍰提高標準條例第一條前段規
    定之提高倍數十倍與舊法第三十三條第五款規定之罰金最低
    額一元計算，所得科處罰金之法定範圍，經依現行法規所定
    貨幣單位折算新臺幣條例第二條規定折算為新臺幣後，最高
    為新臺幣一萬五千元，最低為新臺幣三十元，自以行為時之
    舊法較有利於被告。(三)新法第六十二條關於自首之規定，為
    得減輕其刑；舊法第六十二條關於自首之規定，係應減輕其
    刑，自以行為時之舊法較有利於被告。(四)新法第四十一條第
    一項前段規定「犯最輕本刑為五年以下有期徒刑以下之刑之
    罪者，而受六個月以下有期徒刑或拘役之宣告者，得以新臺
    幣一千元、二千元或三千元折算一日，易科罰金」；舊法第
    四十一條第一項前段則規定「犯最重本刑為五年以下有期徒
    刑以下之刑之罪，而受六個月以下有期徒刑或拘役之宣告，
    因身體、教育、職業、家庭之關係或其他正當事由，執行顯
    有困難者，得以（銀元）一元以上三元以下折算一日，易科
    罰金」。修正前罰金罰鍰提高標準條例第二條係規定「依刑
    法第四十一條易科罰金或第四十二條第二項易服勞役者，均
    就其原定數額提高為一百倍折算一日；法律所定罰金數額未
    依本條例提高倍數，或其處罰法條無罰金刑之規定者，亦同
    」。依被告行為時易科罰金之折算標準，經提高後，係以銀
    元三百元折算一日，再依現行法規所定貨幣單位折算新臺幣
　　條例第二條規定折算為新臺幣後，得以新臺幣三百元以上新
　  臺幣九百元以下折算一日，較之新法第四十一條第一項前段
    規定，得以新臺幣一千元、二千元或三千元折算一日之規定
    ，自以行為時之舊法為有利於被告。
三、核被告所為，係犯刑法第二百八十四條第一項前段之過失傷
    害罪。被告於肇事後，於未經司法警察機關發覺前，即於警
    員前往現場處理時，當場向警方承認係肇事者等情，有臺中
    市○○○道路交通事故肇事人自首情形紀錄表一份附卷可稽
    ，足認被告係自首而接受裁判，應依修正前刑法第六十二條
    前段規定減輕其刑。
四、原審以被告罪證明確，而予以論罪科刑，固非無見，惟原審
    逕採前開鑑定意見認定被告具有超車未保持安全間隔之過失
    情節，且疏未審酌被告合於自首得減輕其刑，均有未洽。檢
    察官據告訴人請求，以被告於事後未至告訴人家中慰問及賠
    償損害，復自始否認有何過失責任，犯後態度惡劣，原審僅
    量處拘役三十日，顯然過輕為由上訴，雖無足取，然原判決
    既有上開可議之處，即屬無可維持，仍應由本院將原判決予
    以撤銷改判。爰審酌被告應負前開過失之全部責任，告訴人
    所受之傷勢，其過失情節非輕，惟念其並無前科，素行良好
    ，有臺灣高等法院被告前案紀錄表及臺灣臺中地方法院檢察
    署刑案資料查註紀錄表各一份在卷可憑，且年事已高，復與
    告訴人達成調解，有臺中市北區調解委員會調解書影本一份
    附卷可參，且告訴人亦當庭表明願意原諒被告，及其犯後坦
    承犯行，已有悔意等一切情狀，量處如主文所示之刑，並依
    修正前第四十一條第一項前段規定諭知易科罰金之折算標準
    ，以資懲儆。又被告前未曾因故意犯罪受有期徒刑以上刑之
    宣告，此有前揭紀錄表二份足稽，諒其經此次懲處後當知警
    惕，應無再犯之虞，本院認所宣告之刑，以暫不執行為適當
    ，併依修正後刑法第七十四條第一項第一款予以宣告緩刑二
    年，以勵自新。
據上論斷，應依刑事訴訟法第四百五十五條之一第一項、第三項
、第三百六十九條第一項前段、第三百六十四條、第二百九十九
條第一項前段，刑法第二條第一項前段、第二百八十四條第一項
前段、（修正前）第六十二條前段、（修正前）第四十一條第一
項前段、第七十四條第一項第一款，罰金罰鍰提高標準條例第一
條前段、（修正前）第二條，現行法規所定貨幣單位折算新臺幣
條例第二條，判決如主文。
本案經檢察官甲○○到庭執行職務。
中　　華　　民　　國　　96　　年　　2  　月　　12 　　日
                         臺灣臺中地方法院刑事第11庭
                             審判長法  官  吳進發
                                   法  官  莊嘉蕙
                                   法  官  丁智慧
上正本證明與原本無異。
不得上訴。
中　　華　　民　　國　　96　　年　　2  　月　　12 　　日
                                   書記官  陳淑華
附錄本案論罪科刑法條全文：
刑法第284條第1項
因過失傷害人者，處6月以下有期徒刑、拘役或5百元以下罰金，
致重傷者，處一年以下有期徒刑、拘役或5百元以下罰金。
